【裁判字號】    95,交聲,732
【裁判日期】    951205
【裁判案由】    違反道路交通管理處罰條例聲明異議
【裁判全文】
臺灣臺北地方法院交通事件裁定         95年度交聲字第732號
異議人即
受處分人  甲○○
上列受處分人因違反道路交通管理處罰條例案件，對於臺北市交
通事件裁決所九十五年七月四日所為之處分（原處分案號：北市
裁二字第裁二二－ＣＵＰ五一五五八一號），聲明異議，本院裁
定如下：
    主  文
異議駁回。
    理  由
一、按汽車駕駛人在道路收費停車處所停車，未依規定繳費，主
    管機關應書面通知駕駛人於七日內補繳，並收取必要之工本
    費用，逾期再不繳納，處新臺幣（下同）三百元罰鍰，道路
    交通管理處罰條例第五十六條第二項定有明文。
二、本件異議人即受處分人甲○○於民國九十五年三月八日上午
    七時五分許，將所有車牌號碼九Ｃ─七六一○號自用小客車
    停放在臺北縣新店市○○路路邊收費停車格（格號一一八號
    ），而未依規定於九十五年三月二十三日前繳費，經臺北縣
    政府交通局路邊停車管理中心停管場場長湯式銘以受處分人
    有違反道路交通管理處罰條例第五十六條第二項規定之行為
    掣單舉發，並將舉發通知單以掛號郵寄交由受處分人收受，
    受處分人未於應到案日期前到案或告知實際駕駛人，而於同
    年六月六日向原處分機關提出申訴，經原處分機關函請舉發
    單位調查結果，仍認受處分人確有上開違規事實，原處分機
    關乃依上揭道路交通管理處罰條例第五十六條第二項及違反
    道路交通管理事件統一裁罰基準表之規定裁處受處分人罰鍰
    三百元。
三、聲明異議意旨略以：受處分人確於上述時、地停車於該停車
    格，然於駛離當時並未查見停車費通知單，且本件並非道路
    交通管理處罰條例第七條之二第三款規定違規停車而駕駛人
    不在場之情形，舉發單位竟逕行舉發，不合法之舉發與未舉
    發無異，為此聲明異議等語。
四、經查：
（一）受處分人有於上述時、地將車號九Ｃ─七六一○號自用小
      客車停放在道路收費停車處尚未繳費之事實，為受處分人
      所坦認，復有臺北縣政府舉發違反道路交通管理事件通知
      單、臺北縣路邊停車繳費通知單查詢結果及車輛違規查詢
      報表在卷足憑，是此部分之事實堪以認定，先予敘明。
（二）舉發單位業於九十五年四月三日寄送第一次平信催繳通知
      單，復於同年四月二十四日寄送第二次雙掛號催繳通知單
      ，因逾期招領退件，已完成辦理寄存送達程序，此有臺北
      縣政府九十五年六月十三日北府路停字第○九五○四三九
      七七二號書函在卷足憑，是以主管機關即舉發單位業已完
      成書面通知受處分人補繳停車費程序。再查，本件舉發交
      通違規事件通知單，亦經舉發單位於九十五年五月十五日
      以掛號郵寄受處分人，並經受處分人於同年月十六日簽收
      ，此有中華民國郵政交寄大宗掛號函件存根表、查詢國內
      快捷、包裏、掛號郵件結果、裁罰明細資料查詢結果（單
      號：ＣＵＰ五一五五八一號之掛號號碼為三五七九三五號
      ），暨掛號號碼三五七九三五號郵件欄位上蓋有受處分人
      「甲○○」印文之投遞簽收清單影本在卷足稽，從而本件
      舉發違規通知單亦已合法送達於受處分人。
（三）又按停車法第一條明定：為加強停車之規劃、設置、經營
      、管理及獎助，以增進交通流暢，改善交通秩序，特製定
      本法。本法未規定者，適用其他法律之規定。該法於八十
      年七月十日經總統明令公布，乃針對有關停車問題所作之
      有法律位階之特別規範，就有關停車之設置、管理事項，
      應屬於五十七年二月五日經總統公布，同年五月一日施行
      之道路交通管理處罰條例之特別規定，合先敘明。又本件
      停車處所之地方主管機關臺北縣政府交通局，依停車場法
      第十二條、第十三條、第十四條、第三十一條及行政程序
      法第一百條之規定，經地方議會審議通過，在路邊停車場
      之收費路段設有收費時間、費率、收費方式、未見補繳單
      須查詢及查詢電話，和未依法繳費，依道路交通管理處罰
      條例處罰等之告示牌，並在政府公報登載，以完成公告之
      法定程序。而停車後未見補繳費通知單者，應於十五日內
      主動查詢繳費，未繳費者，依道路交通處罰條例舉發，此
      為一般在路邊停車之人週知之事，受處分人為領有駕駛執
      照之人，對此規定當應知之甚詳。而臺北縣政府交通局對
      路邊停車，除設有計時投幣器外，另僱有專人定時開立繳
      費通知單，方便停車人繳費，且規定於十五日內均可繳納
      之，對未接獲繳費單之人，亦定有查詢之方法，逾該十五
      日之期間仍未繳費者，始對之開單舉發，此與一般交通違
      規之舉發情形並不相同。
（四）另按道路交通管理處罰條例第七之二條第一項之得逕行舉
      發，乃針對不宜或不能攔截製單舉發之情形所作之特別規
      定，並非只要不符該條項之情形即不得對之逕行舉發。況
      如有關交通事項另有其它之規範，且屬應優先適用者，亦
      仍得適用其它之規範，自不待言。本件之有關停車管理、
      補繳費及查詢程序既均有特別之規範，則使用停車設施之
      人自當遵守。受處分人於明知應繳費但未收到繳費通知單
      之情形下，原應依規定查詢，並於十五日內補繳之，若未
      加處理，逾十五日後，主管機關始以其不依規定繳費製單
      舉發，程序上有已訂定一定之期間讓行為人為一定之作為
      ，迨期限過後始認其違規而舉發之，此與所謂之逕行舉發
      應有所不同，要難謂與道路交通管理處罰條例第七條之二
      第一項逕行舉發之法條規定不合即不予處罰。況參諸汽車
      駕駛人停車後未依規定繳費之違規行為，與道路交通管理
      處罰條例第七條之二第一項第三款之違規停車所指停車未
      依規定者相較，此應依規定繳費之義務係伴隨於停車行為
      之同時發生，僅係對行為人應繳費之時間予以一定之作為
      期間，若屆期行為人未作為，其前停車行為即因而違規，
      亦非不得認屬該款所指違規停車之情形，且此更屬當場不
      能舉發之事項，是主管機關依停車場法規定公告之舉發程
      序內容，亦與道路交通管理處罰條例關於舉發程序之規範
      意旨無違，亦可見此舉發程序於法並無違誤。基此，受處
      分人以上揭情詞置辯，並無足採。
五、綜上所述，本件受處分人既坦承於公有收費停車位停車，即
    需付費，各該路段均設有公告牌及查詢電話完成法定程序，
    更應知需繳交停車費，自難諉稱未收到補繳通知單為由主張
    免罰。受處分人確有上述在道路收費停車處所停車未依規定
    繳費之違規行為，原處分機關依上揭道路交通管理處罰條例
    第五十六條第二項及違反道路交通管理事件統一裁罰基準表
    之規定裁處受處分人罰鍰三百元，核無違誤，本件聲明異議
    為無理由，應予駁回。
據上論斷，應依道路交通案件處理辦法第十九條，裁定如主文。
中    華    民    國    95    年    12    月    5     日
                  交通法庭法  官  胡宗淦
以上正本證明與原本無異
如不服本裁定應於送達後5日內向本院提出抗告狀
                          書記官  張耀鴻
中    華    民    國    95    年    12    月    5     日


司法院資訊處製作；財團法人民間司法改革基金會備份。
